【裁判字號】    96,訴,1131
【裁判日期】    970402
【裁判案由】    強盜
【裁判全文】
臺灣臺北地方法院刑事判決              96年度訴字第1131號
    公  訴  人  臺灣臺北地方法院檢察署檢察官
    被      告  甲○○
                          號
    選任辯護人  林孝甄律師
                李美寬律師
                王東山律師
上列被告因強盜等案件，經檢察官提起公訴（96年度偵字第6378
號），本院判決如下：
    主  文
甲○○無罪。
    理  由
一、公訴意旨略以：被告甲○○與丁○○原係男女朋友關係，雙
    方因故交惡分開，被告因不甘交往期間所有之花費損失，要
    丁○○賠償新臺幣（下同）10萬元，黃女未應允，被告即意
    圖為自己不法之所有，於民國96年3月1日20時許，率同不詳
    姓名數人，分持木棍赴臺北市大安區○○○路○段205巷29弄
    5號黃女所經營SHOWLIN服飾店，不分皂白將店內玻璃櫥櫃毀
    損不堪使用，致黃女不能抗拒，並將店內之電腦1台強行取
    走，嗣經店員於渠等離去時報警循線查獲，因認被告涉犯刑
    法第330條第1項強盜罪、第354條毀損罪嫌云云。
二、按犯罪事實應依證據認定之，無證據不得認定犯罪事實，又
    不能證明被告犯罪或其行為不罰者，應諭知無罪之判決，刑
    事訴訟法第154條第2項、第301條第1項分別定有明文。次按
    認定不利於被告之事實，須依積極證據，茍積極之證據本身
    存有瑕疵而不足為不利於被告事實之認定，即應為有利於被
    告之認定，更不必有何有利之證據，而此用以證明犯罪事實
    之證據，猶須於通常一般人均不至於有所懷疑，堪予確信其
    已臻真實者，始得據以為有罪之認定，倘其證明尚未達到此
    一程度，而有合理性之懷疑存在，致使無從為有罪之確信時
    ，即應為無罪之判決，此有最高法院82年度台上字第163號
    判決、76年台上字第4986號、30年上字第816號等判例意旨
    可資參照。末按告訴人之告訴，係以使被告受刑事訴追為目
    的，是其陳述是否與事實相符，仍應調查其他證據以資審認
    ，亦據最高法院52年台上字第1300號判例闡釋甚明。
三、公訴人認被告涉犯刑法第330條第1項強盜罪、第354條毀損
    罪嫌，係以告訴人丁○○之指訴、證人戊○○、丙○○之證
    述、現場毀損照片、監視器拍攝之照片、被告使用之門號00
    00000000號行動電話使用者申請資料及96年3月1、2日雙向
    通聯紀錄等為其論據。訊據被告堅詞否認有何公訴意旨所指
    之犯行，辯稱：案發當天伊根本未至現場，告訴人所提供之
    翻拍畫面中，均未發現伊之身影；告訴人與伊曾為朋友關係
    ，94年中斷聯絡，94年11月告訴人向伊借貸10萬元，伊應允
    之但未填寫借據，95年7月間，伊致電告訴人詢問何時還款
    ，告訴人表達不欲還款之意，96年2月中旬即過農曆年前，
    告訴人之未婚夫約伊至告訴人之服飾店商談債務問題，惟伊
    與證人乙○○駕車赴約後，告訴人未婚夫改稱因告訴人稱無
    借據，故不用還錢等語，嗣後雙方未再聯絡；伊在五股冷凍
    食品公司擔任業務，家境富裕，不可能因為10萬元即率眾恐
    嚇、強盜告訴人，況於勞師動眾後只搬走1臺電腦主機；告
    訴人於案發當天不在現場，其所言不實在，證人戊○○、丙○○分別係告訴人之員工及胞弟，其等證述均有偏頗及瑕疵
    ，不足採信，且戊○○與丙○○所敘述有關伊之髮色有所不
    同，而丙○○雖證述其確有尾隨砸店之人至市○○道，故親
    見伊即為其中一人，惟經鈞院勘驗監視錄影光碟後，可知丙○○並不如其所述確有尾隨砸店之人，遑論有親見伊本人，
    況丙○○若確實見到伊，回到店內時豈有不立即告知友人之
    可能？是亦無法以上開證人之證述而為伊不利之認定。依通
    聯紀錄伊案發當天通話基地台雖有出現在告訴人服飾店附近
    ，然查當時伊之女友乙○○懷有4至5個月身孕，伊習於晚上
    下班後，若未去打麻將，即是至乙○○位於松仁路之家中陪
    伴，伊開車前往乙○○之住處，必定會經過台北市○○○路
    ○ 段，又伊與乙○○未有使用記事本之習慣，故於警詢、偵
    訊時均僅能臆測、推論回答案發當日可能之行蹤，縱與基地
    台顯示不符，亦不能僅此遽認彼等說謊，比對案發時間及伊
    之通聯基地台位置，亦可知伊確實不在案發現場，測謊結果
    亦無法作為證明伊犯罪之唯一證據；本案經搜索伊及證人乙○○之住處後，確實未發現系爭電腦主機或疑似犯案工具如
    口罩、木棍、噴漆等物；依犯案之人之行為觀之，應係基於
    經營上之糾紛，始不管其他貴重物品而僅搬走電腦主機而已
    ；伊確實未毀損告訴人之服飾店，亦無強行取走告訴人店內
    之電腦主機，無公訴人所指之犯行等語。
四、經查：
（一）證人即SHOWLIN服飾店店員戊○○雖於本院審理時證稱：9
      6年3月1日晚上8點多有人來砸店，伊有看到被告，被告雖
      然有戴著口罩，但被告有把口罩拿下來叫其他人快一點，
      所以伊有看到被告的臉，被告的髮型是平頭、黑色頭髮；
      共有十幾個人來砸店，砸店的人裡面只有被告說話；因為
      之前被告曾經於96年2月13日和他的太太一起來店裡面，
      老闆（即告訴人）有交代要特別注意被告這個人，伊後來
      看著監視錄影畫面就有指出畫面中的人係被告（見本院卷
      第1宗第48頁至第56頁）。惟證人戊○○所證稱之被告髮
      型髮色，與聲稱親見砸店之一員即為被告之SHOWLIN服飾
      店店長證人丙○○於本院審理時證稱：那個人髮色有染過
      ，與伊之胞姊（即告訴人）交往時，就有染過，不是黑髮
      ，在一般日光燈下可看出有染髮等語，已有所出入。參以
      96年2月13日當天，被告確有親至告訴人店內，為被告所
      不爭執，惟該日被告與告訴人談話之際，告訴人請求證人
      戊○○暫時離開，故證人戊○○是時並未在店內，此復為
      證人戊○○所自陳（見本院卷第1宗第53頁），則證人戊○○充其量僅與被告倉促有過一面之緣，是否能在服飾店
      遭十數人突然衝進來砸店，情況緊急心中驚慌之際，正確
      認出其中一人即為被告，尚非無疑。
（二）SHOWLIN服飾店遭十數人毀損當時，店內僅有店員即證人
      戊○○在場，而店長即證人丙○○及其餘數名友人（包含
      證人邱鉦凱）係之後接獲通知才返回店內等情，業據證人
      戊○○、丙○○、邱鉦凱等人證述明確，核與店內監視錄
      影畫面相符，自屬真實。又證人丙○○證稱伊在砸店之男
      子們離去之際，尾隨其後，故確認其中一人即係被告云云
      。然查：經本院當天播放SHOWLIN服飾店位於櫃台上方監
      視器所攝下之錄影畫面（錄影光碟編號210004），確認：
      21時2分41秒（此為監視畫面所顯示之時間，下同）證人
      丙○○出現畫面進入店內，21時2分46秒消失在畫面中，
      21時2分51秒時戴毛線帽的男子出現，21時2分56秒時畫面
      左下方有一個頭出現，21時2分58秒時畫面左側有一隻手
      出現（該手為證人邱鉦凱《綽號「ISO」》之手），至21
      時3分1秒時畫面中出現的頭消失，這段期間只有證人丙○○及另一個頭戴毛線帽的男子進入畫面內，21時3分22秒
      時證人丙○○出現畫面中，繼續在打電話，還有從別人手
      中接過電話的畫面，21時3分22秒之後，證人丙○○之位
      置都在畫面右上角櫃台內，有短暫時間人沒有進入畫面，
      但是仍有影子，21時3分27秒時，第四名男子出現在畫面
      中。另再當庭勘驗設置於店內左上方（可照見店門口）之
      監視器所攝得之錄影畫面（錄影光碟編號210001），確認
      ：21時2分30秒時證人丙○○進入店內，21時2分43秒時戴
      毛線帽男子進入店內，21時2分50秒時證人邱鉦凱進入店
      內，21時3分17秒時戴毛帽的男子走出店，21時3分21秒時
      ，才有第四個男子進入店內。比對上開二支監視器所攝得
      之畫面，顯示A監視器所攝得之畫面中，21時2分56秒中出
      現的頭係證人丙○○的頭，故證人丙○○僅於21時3分1秒
      至21時3分21秒消失於店內監視器畫面中（此參本院97年1
      月21日審判筆錄即明）。而證人丙○○復證稱：伊係從服
      飾店之後門追出去的，伊是用跑的，監視器攝得之錄影畫
      面中，自21時3分1秒至21時3分21秒間伊消失之時間，就
      是伊去追砸店的人的時候，伊一直追到看到那群砸店之人
      上車伊就返回云云（見本院97年1月21日審判筆錄，本院
      卷第2宗第28頁、第39頁）；是若證人丙○○所述屬實，
      其僅有21秒之時間尾隨砸店之人至眼見彼等上車，之後再
      返回店內。惟經本院親至本案事發現場實地勘察及測量距
      離，並命證人丙○○指出伊尾隨砸店之人追出店外後，最
      後停止之位置（經確認即係台北市○○○路○段161巷接近
      忠孝東路4段223巷處），自告訴人服飾店內之後門至證人
      丙○○最後停駐之地點，單程即有數十公尺，此參本院97
      年1月23日勘驗筆錄及現場圖即明（見本院卷第2宗第52頁
      至第55頁），參以證人丙○○證稱伊看見砸店之人分別上
      了5台車，其中1台車之車型係BMWX3系列，車號為9187-DS
      等語，則證人丙○○於最後停駐之地點尚須停留以確認上
      開事項，此時須再花費時間，是證人丙○○是否得於短短
      21秒間即往返上開數十公尺之距離，並確認上開事項，本
      非無疑；再者，若證人丙○○係以奔跑之方式往返，加上
      伊擔任店長之服飾店遭十數人毀損，情況突發緊急，以一
      般正常人之生理狀態衡量，其應有呼吸急促、喘氣之情形
      ，惟依監視錄影畫面顯示，證人丙○○消失21秒後回到畫
      面中，並無呼吸急促而顯現甫以跑步方式返回店內之情形
      。且證人丙○○若確實有在追出店外後看見砸店等一干人
      等，並確認其中一人即係被告，其返回店內後，應會立即
      將此發現告知在店內幫忙善後之友人，始符常情，惟依證
      人邱鉦凱證稱：證人丙○○有從後門追出去看，惟從後門
      回來以後，並沒有說他看到什麼等語（見本院卷第2宗第
      33頁、第34頁），則證人丙○○返回店內後對於伊確認係
      被告來砸店一事竟未提任何支字片語，復與常情有違。此
      外，自店內另一支設置於門口（往店門外巷道拍攝）之監
      視器所攝得之畫面（錄影光碟編號210002）可知：21時2
      分7秒時，最後一個砸店的人離開店門口，而距離證人丙○○追出店外之時間即21時3分1秒，已經過約莫50秒，是
      砸店之人在此長達50秒之時間，所得行進之距離，是否係
      證人丙○○在追出店外後仍能追上而確認彼等行進路線，
      亦非無疑。此外，證人丙○○於本院96年9月10日審理庭
      時，證稱：「（問：你說你看到他們從店裡面走出來，就
      跟他們，他們去哪裡？）回到他們之前開的車子，在延吉
      街223巷」，「（問：所以延吉街223巷到SHOWLIN服飾店
      ，多遠？）走路3分鐘。」，「（問：所以你3分鐘都跟他
      們後面走，沒有被發現？）對，沒有。」，「（問：沿路
      有沒有聽到他們交談？）沒有。」（見本院卷第1宗第59
      頁），是其嗣後於本院審理時改稱在21秒內尾隨砸店之人
      並再回到店內，與其前所證稱尾隨砸店之人達3分鐘之證
      述亦大相逕庭。綜上，證人丙○○所為伊尾隨砸店之人直
      至眼見彼等上車離去，並看見被告及其中1台車之車號之
      證述，實多有可疑之處，難以信為真實。
（三）告訴人雖指訴被告即係96年3月1日至其服飾店內毀損物品
      並強取電腦主機之其中一員，然其於警詢、檢察官訊問及
      本院審理時均證稱伊之服飾店遭毀損時，伊並不在場等語
      ；又其於警詢時指稱：經觀看伊店內之監視錄影畫面後，
      砸店的那些男子伊都不認識，但有認出1、2個男子係被告
      帶的小弟（見96年度偵字第6378號卷《下稱偵查卷》第39
      頁），是可知在上開監視錄影畫面中，告訴人並沒有發現
      被告出現其中，惟告訴人嗣於檢察官訊問時指稱：「（問
      ：影片中的人認識誰？）我認識其中的甲○○」（見偵查
      卷第105頁），並將伊所主張被告於監視錄影中出現之畫
      面擷取3張供檢察官參酌（即偵查卷第116頁），是告訴人
      於警詢及偵查中所為陳述有所差異，其是否確實肯定附於
      偵查卷第116頁之畫面即係被告本人，已非無疑。又告訴
      人於本院審理時證稱：因為被告之前有恐嚇伊，且被告之
      太太（即證人乙○○）還有打電話說伊欠被告錢向伊要錢
      騷擾伊，所以才會說是被告來砸店等語（見本院卷第1宗
      第40頁），而被告與證人乙○○均不否認彼等曾為了催討
      告訴人積欠被告之10萬元，而打電話給告訴人，並於96年
      2月間某日至告訴人之服飾店內與告訴人及告訴人之未婚
      夫討論還款事宜，惟否認有何恐嚇或騷擾之情事，而告訴
      人則否認有積欠被告款項，從而，可確知告訴人與被告間
      曾為了償還10萬元與否有所爭執，是告訴人或因此理由始
      有先入為主之觀念而認定係被告率人前往砸店；參以告訴
      人於本院審理時復證稱：之前96年1月底2月初有人來店內
      潑油漆，但不是被告等語（見本院卷第1宗第41頁），故
      告訴人應與他人有所糾紛，亦無法排除係與告訴人有糾紛
      之人遂行毀損告訴人服飾店、強取其電腦主機之犯行。
（四）再經本院將告訴人服飾店內監視錄影光碟中，經告訴人、
      證人戊○○所指認係被告本人之畫面，連同被告本人持棍
      棒之模擬照片，送請法務部調查局鑑定是否為同一人，鑑
      定結果認出現於畫面中之人臉部戴有四方形口罩，致無法
      看清其臉部特徵，無法與被告本人之模擬照片相比對一節
      ，有法務部調查局96年9月29日調科柒字第09600396760號
      函文1紙附卷可證（見本院卷第1宗第104頁至第106頁），
      是本院尚無從透過科學鑑識方式確認該監視畫面中之人是
      否即為被告。惟經本院當庭比對經證人戊○○確認之含有
      被告在內之服飾店監視錄影21時1分41秒之畫面（設於店
      內左上方之監視器所攝，錄影光碟編號210001）與被告本
      人，畫面中該名男子之髮漩為中間偏右上，與被告之髮漩
      為中間偏左下有所差異，此參本院97年3月19日審判筆錄
      第10頁即明（見本院卷第2宗第103頁反面），而證人即從
      事美髮工作之李曉晴經當庭比對畫面中之人與被告之髮漩
      後，亦與本院有相同結論。從而，實難認定告訴人、證人
      戊○○所指稱該名監視錄影畫面中之人，即係被告本人。
（五）告訴人服飾店內之監視錄影畫面時間，較實際之時間為快
      一節，業據告訴人於本院審理時證述明確（見本院卷第1
      宗第44頁），是尚難以監視錄影畫面中所顯示之時間為實
      際案發時間。又據證人劉小芸於本院審理時證稱：本案係
      伊報案的，伊當時聽到很大的聲音，故從伊4樓住家出來
      看，看到有幾個年輕人拿棍棒砸店，伊看到就立刻報警，
      從伊聽到聲音到報案約經過10秒左右，伊報案之後，還有
      抬頭看見砸店的人跑掉（見本院卷第2宗第53頁），而證
      人劉小芸之報案時間為96年3月1日20時24分57秒，此有卷
      附之台北市政府警察局指揮中心受理110報案紀錄單上可
      參（見本院卷第2宗第48頁）；再依據設置於店內左上方
      （可照見店門口）之監視器攝得之監視畫面（錄影光碟編
      號210001）顯示，21時1分18秒有兩名客戶離開，接著一
      群人衝進來開始砸店，至21時2分03秒最後一個砸店的人
      離開（見本院卷第2宗第9頁反面），中間顯示砸店的過程
      中為45秒；則由上開事證可顯示，本案實際之案發時間，
      大約係在96年3月1日20時24分47秒至20時25分32秒之間。
      雖被告所使用之門號0000000000號行動電話，於96年3月1
      日之20時00分29秒至20時26分17秒間，通話之基地台係在
      台北市大安區○○○路○段223巷36號2樓，距離告訴人之
      服飾店甚近，此參卷附門號0000000000號行動電話通聯調
      閱查詢單一份即明（見偵查卷第48頁至第52頁）；然被告
      就其當日晚間行蹤於本院審理時供稱：案發左右之時間，
      伊係在自新莊至伊女友即證人乙○○位於台北市○○路住
      處之路上，原本欲至伊之女友住處，伊開車之路線必定會
      經過告訴人服飾店附近，後來伊開車途中與伊之高中同學
      簡明湍電話聯絡，與簡明湍相約在八德路的台視後面碰面
      ，約簡明湍至伊住處討論水電裝修之事，才直接折返回新
      莊住處，未至伊之女友家等語，上開供述復與證人簡明湍
      於本院審理所為其有於某日在台北市○○路台視前面與被
      告碰面談水電的事情之證述互核相符，另被告所持用之門
      號0000000000號行動電話於96年3月1日20時26分17秒亦有
      與證人簡明湍所持用之門號0000000000號行動電話通話，
      佐以證人乙○○於本院審理時證稱伊於96年3月正值懷孕
      期間，被告常常至伊位於台北市○○路之住處陪伴伊等語
      （見本院卷第1宗第66頁），可認被告上開辯稱尚非杜撰
      。則被告至其女友即證人乙○○家中，既會經過告訴人服
      飾店附近，則其剛好在行經告訴人服飾店附近時持用行動
      電話與他人通話，自會顯示通聯基地台在告訴人服飾店附
      近之現象，是自不能僅以被告於案發時間前後行動電話之
      通聯基地台恰巧在告訴人服飾店附近，即推認被告即為毀
      損告訴人服飾店之一員。
（六）被告就其96年3月1日晚間行程，雖於警詢時供稱：伊於96
      年3月1日17時許下班後先返家，再去新莊的洪金寶大樓5
      樓打牌至11點多才回家，途中經過忠孝東路，有打電話給
      伊女友等語（見偵查卷第9頁）；另於檢察官訊問時供稱
      ：96年3月1日晚上，伊從位於五股之公司下班後，晚上8
      、9點至台北市○○路接伊之女友，接完以後，就跟女友
      待在台北市○○路家中直至晚上12點多，中間有經過忠孝
      東路4段等語（見偵查卷第88頁）；上開供述雖與被告在
      本院審理中所為供述均有歧異，然查，被告係於96年3月9
      日製作上開警詢筆錄，隨即接受檢察官訊問，其對於距離
      製作筆錄8天前即96年3月1日之行程本有可能無法清楚記
      憶，況被告於檢察官訊以：何以對於96年3月1日人在何處
      如此清楚？時，被告即已供稱：「我不是在打麻將就是在
      女朋友家，那幾天我也不太確定」等語（見偵查卷第88頁
      ），是被告於警詢、偵查中應係基於其平日下班後之通常
      行程據以答覆，而於審理中，仔細查對辨認通聯紀錄之後
      ，始回想起伊於96年3月1日當天晚上係與證人簡明湍相約
      至家中討論水電裝修事宜，從而，被告對於其在96年3月1
      日案發時間之行程，雖有前後供述不一之情事，亦不得據
      此為不利於被告之認定。
（七）又經本院送請法務部調查局對被告進行測謊結果，認定被
      告稱：（一）案發時，未帶人砸告訴人的服飾店，（二）
      案發時，未在服飾店現場，經測試呈情緒波動反應，研判
      有說謊，此有法務部調查局96年12月17日調科參字第0960
      0549120號測謊報告書1份在卷可證（見本院卷第1宗第218
      頁）。惟按測謊鑑定係依一般人在說謊時，會產生遲疑、
      緊張、恐懼、不安等心理波動現象，乃利用測謊儀器將受
      測者之上開情緒波動反應情形加以紀錄，用以判別受測者
      所供述之真實性，倘受測者愈想壓抑其謊言所產生之情緒
      ，在測謊儀器上愈會產生明顯之情緒波動反應，反之則無
      此不實之波動反應。從而測謊鑑定結果，如就否認犯罪有
      不實之情緒波動反應，固得供審判上之參酌，惟不得採為
      有罪判決之唯一憑據（最高法院87年度台上字第3337號判
      決參照）。且測謊判斷的正確性，受到測試者之生理精神
      狀況、情緒，如氣憤、過度不安、極度緊張及問題的適當
      性、控制的適當性、認知差異、測謊環境與硬體設施等諸
      多因素的影響，業據內政部警政署刑事警察局以88年10月
      6日（88）刑鑑字第100924號函闡釋甚明，亦即其與一般
      科學鑑識仍有不同的精確程度，是尚難僅以測謊結果，即
      認定是否有說謊。依卷內其他事證，尚難認定被告即係毀
      損告訴人服飾店、強取電腦主機之人，已如前述，是自不
      得以被告經測謊結果，研判有說謊，即反面推論告訴人指
      訴為實在，而被告所辯不足以採信。
（八）綜上各節，公訴人所提出證明被告有毀損及強盜犯行之證
      據，容或存有合理之懷疑，此外，復查無其他積極證據，
      足資證明被告確有公訴意旨所指之犯行，揆諸首揭規定及
      說明，本案既不能證明被告犯罪，即應為被告無罪判決之
      諭知，用期適法。
據上論斷，應依刑事訴訟法第301條第1項，判決如主文。
本案經檢察官王志超到庭執行職務。
中    華    民    國    97    年    4     月    2     日
                    刑事第一庭  審判長法  官  陳興邦
                                      法  官  蘇嘉豐
                                      法  官  劉素如
上正本證明與原本無異。
如不服本判決，應於判決送達後10日內向本院提出上訴狀 (應抄
附繕本)。
                                      書記官  陳育君
中    華    民    國    97    年    4     月    2     日


司法院資訊處製作；財團法人民間司法改革基金會備份。
